【裁判字號】    89,上訴,1067
【裁判日期】    890920
【裁判案由】    偽造文書等
【裁判全文】
臺灣高等法院高雄分院刑事判決                  八十九年度上訴字第一六七號
    上  訴  人  台灣高雄地方法院檢察署檢察官
    被      告  乙○○
右上訴人因被告偽造文書等案件，不服臺灣高雄地方法院八十九年度訴字第一二四六
號中華民國八十九年七月七日第一審判決（起訴案號：臺灣高雄地方法院檢察署八十
九年度偵字第一三三號），提起上訴，本院判決如左：
      主  文
原判決撤銷。
乙○○連續行使偽造私文書，足以生損害於他人，處有期徒刑伍月。如附表一所示信
用卡貳張、如附表二所示簽帳單顧客收執聯張、如附表二所示簽帳單商店留存聯上
「林浩君」簽名署押枚，均沒收。
      事  實
一、乙○○自報載得知有人販賣信用卡，乃於民國八十九年四月二十九日下午，以每
    張新台幣（下同）一萬五千元之價格，在高雄市○○○路某處，向姓名年籍不詳
    綽號「昌哥」之成年人購買如附表一偽造之ＶＩＳＡ信用卡二張，卡號分別為0
    000000000000000號（起訴書誤為0000000000000
    000號）、0000000000000000號，並於取得該信用卡後，基
    於意圖為自己不法所有及行使偽造私文書之概括犯意，在該二張信用卡背面接續
    偽造「林浩君」之署押各一枚，而偽造私文書。其後乙○○持上開二張信用卡，
    連續於附表一所示之時地，以附表一所示之金額購買行動電話手機，並先後將上
    開二張信用卡交予該商店之服務人員刷卡，以之行使，復先後三次在一式二聯簽
    帳單上偽簽「林浩君」之署押，並持該偽造之簽帳單向該商店之服務人員行使，
    使該商店內服務人員陷於錯誤，先後交付手機五支，足生損害於林浩君其人、信
    用卡真正使用人丙○○、丁○○、及該特約商店、刷卡銀行之權益。嗣於八十九
    年五月四日晚上九時許，乙○○再前往前開高雄市○○區○○街一八０號世界電
    話通訊廣場，欲再購買手機，因該商店負責人甲○○已於前一日查詢得知乙○○
    所持用之信用卡為偽卡，乃報警查獲乙○○，並扣得乙○○所購得前開偽造信用
    卡二張。
二、案經高雄市政府警察局三民第二分局報請臺灣高雄地方法院檢察署檢察官偵查起
    訴。
      理  由
一、訊據被告乙○○固坦承持用前揭偽造信用卡刷卡購買手機，惟於原審辯稱：不知
    是偽卡，不知會構成詐欺云云。經查，被告右揭持偽造之信用卡，偽造簽帳單，
    購買行動電話手機事實，業據被害人即世界電話通訊廣場負責人甲○○於警訊指
    述綦詳，並經0000000000000000號信用卡真正持卡人丙○○、
    及0000000000000000號信用卡之真正持卡人丁○○均陳稱：該
    信用卡卡號為其所有，然該信用卡非其所有，右揭手機亦非其所消費等情明確（
    警訊卷第五頁至第八頁），復有簽帳單影本三張、偽造之信用卡二張扣案可資佐
    證。其中被害人丁○○所有之0000000000000000號信用卡係第
    一商業銀行發卡，而被告所持有之該信用卡，則係中國國際商業銀行發卡，此有
    該二張卡正反面影本可稽（警訊卷第十五頁），足徵被告所持有之信用卡為偽卡
    。參之扣案之信用卡，分屬花旗銀行、中國國際商業銀行發卡，自應向該銀行申
    請始能取得，豈有以現金購買之理？而信用卡須為其上所登載之名義人方得使用
    ，被告又豈有不知之理，然其自承該二張信用卡係其看跳蚤雜誌，而與「昌哥」
    聯絡購買，且在信用卡上簽署他人姓名，以他人名義刷卡（偵查卷第七頁背面、
    原審卷第十三頁），其顯有偽造署押、偽造簽帳單之認識，所辯為圖卸刑責之詞
    ，不足採信，事證明確，被告犯行堪以認定。
二、查被告於偽造之二張信用卡背面偽造「林浩君」署押，該信用卡上載有銀行名稱
    、卡號等資料，雖並不因被告是否簽名而有所改變，惟被告簽名目的，除方便商
    店服務人員核對簽名筆跡外，另表徵其為持卡人之意思，是被告於偽造之二張信
    用卡背面偽造「林浩君」署押，應屬偽造私文書行為。又按依信用卡交易之過程
    ，係持卡人向特約商店提示信用卡，由持卡人在簽帳單上簽名，確認交易之標的
    及金額，再由特約商店核對該信用卡之有效性及持卡人之身分同一性無訛後，特
    約商店即將該簽帳單送交聯合信用卡處理中心請款轉知發卡機構撥款，故簽帳單
    具有持卡人與特約商店之交易契約書之性質，並具有持卡人經由聯合信用卡處理
    中心請求發卡機構撥款之請求書或指示文件之性質，非僅具有處理內部事務之傳
    票性質；且在信用卡簽帳單上偽簽姓名，單從形式上觀察，即足以知悉其表示已
    收受特約商店所交付之交易標的物，含有收據之性質，故行為人冒用他人名義於
    信用卡簽帳單上簽名，亦應屬偽造私文書行為。又被告以「林浩君」名義，偽造
    信用卡，持向特約商店行使刷卡，又偽造簽帳單，持以購物，足以生損害於林浩
    君其人、該信用卡真正使用人丙○○、丁○○、及該特約商店、刷卡銀行之權益
    ，所為係犯刑法第二百十六條、第二百十條之行使偽造私文書，足以生損害於他
    人罪、同法第三百三十九條第一項詐欺取財罪。其先後在二張偽造之信用卡上簽
    名，時間、空間完全緊密相接，顯屬單一之犯意決定，一行為之接續進行，僅成
    立單純一罪。又被告在信用卡、簽帳單上偽造署押為偽造文書之部分行為，偽造
    私文書後復加以行使，其偽造之低度行為為行使之高度行為所吸收，均不另論罪
    。被告於一式二聯可複寫之簽帳單上偽造「林浩君」之簽名於其上，交付商店行
    使，其行為僅屬單一，在社會意義評價上亦應為一行為，所侵害之法益復為相同
    ，應認係單一行使偽造私文書及詐欺取財之行為。被告多次行使偽造私文書、詐
    欺取財行為，均時間緊接，手法相同，又所犯構成要件相同，顯均係基於概括犯
    意所為，均為連續犯，分別依刑法第五十六條規定論以一罪，並加重其刑。被告
    行使偽造信用卡、行使偽造簽帳單之私文書之目的，均意在詐欺取財，是其所犯
    行使偽造私文書及詐欺取財三罪間，有方法、結果之牽連關係，應依刑法第五十
    五條後段之規定，從一重之行使偽造私文書罪處斷。
三、原審予以論罪科刑，固非無見，惟查，(一)被告在上開二張信用卡背面偽造「林浩
    君」署押，應屬偽造私文書行為，業如前述，原判決僅認定偽造署押罪，尚有未
    合。(二)原審未審酌被告以偽造之信用卡消費，如非店家收卡時警覺，不知尚有多
    少店家受害，破壞交易秩序非輕，原判決僅判處有期徒刑三月，顯屬過輕，亦有
    未洽。檢察官以原判決量刑過輕，指摘原判決不當，提起上訴，為有理由，自應
    撤銷改判。爰審酌上開事由，及被告持用偽造之信用卡刷卡消費，損及他人權益
    ，且金額達六萬餘元，所生危害不輕，復未清償簽帳款，惟念其無前科紀錄，此
    有卷附台灣高等法院被告全國前案紀錄表、台灣高雄地方法院檢察署刑案資料查
    註紀錄表各一份可按，素行尚非不良，犯後坦承大部分犯行，態度尚稱良好等一
    切情狀，量處如主文第二項所示之刑，以示懲儆。又如附表一所載偽造信用卡二
    張，為被告所購得，為其所有供犯罪所用之物，應依刑法第三十八條第一項第二
    款之規定沒收之；如附表二所示簽帳單一式二聯，雖未扣案，惟無證據證明業已
    滅失，其中顧客收執聯三張，為被告所有供犯罪所用之物，爰依刑法第三十八條
    第一項第二款之規定沒收之，商店留存聯三張，雖非被告所有，惟其上有被告所
    偽造之「林浩君」署押，自應依刑法第二百十九條之規定，就其上之「林浩君」
    署押三枚宣告沒收之。
據上論結，應依刑事訴訟法第三百六十九條第一項前段、第三百六十四條、第二百九
十九條第一項前段，刑法第五十六條、第二百十六條、第二百十條、第三百三十九條
第一項、第五十五條、第二百十九條、第三十八條第一項第二款，罰金罰鍰提高標準
條例第一條前段，判決如主文。
本案經檢察官陳新慶到庭執行職務。
中      華      民      國    八十九    年      九      月      二十    日
                              臺灣高等法院高雄分院刑事第三庭
                                  審判長法官  莊秋桃
                                        法官  謝宏宗
                                        法官  魏式璧
右正本證明與原本無異。
如不服本判決，應於判決送達後十日內向本院提出上訴狀，其未述理由者並應於提
出上訴狀後十日內向本院補提理由書（應附繕本)。
                                      書記官  楊茱宜
中    華    民    國     八十九     年       九       月     二十二   日
附錄：本判決論罪科刑法條：
刑法第三百三十九條：
意圖為自己或第三人不法之所有，以詐術使人將本人或第三人之物交付者，處五年以
下有期徒刑、拘役或科或併科一千元以下罰金。
以前項方法得財產上不法之利益或使第三人得之者亦同。
前二項之未遂犯罰之。
刑法第二百十條：
偽造、變造私文書，足以生損害於公眾或他人者，處五年以下有期徒刑。
刑法第二百十六條：
行使第二百十條至二百十五條之文書者，依偽造、變造文書或登載不實事項或使登載
不實事項之規定處斷。
                                                                        Ｆ


司法院資訊處製作；財團法人民間司法改革基金會備份。
